臺灣新竹地方法院刑事判決　　　　　　　99年度訴字第295號
公　訴　人　臺灣新竹地方法院檢察署檢察官
被　　　告　鍾若桂
上列被告因偽造文書等案件，經檢察官提起公訴（99年度偵字第
4751號），本院判決如下：
    主  文
鍾若桂犯如附表一、二所示之各罪，各處如附表一、二所示之宣
告刑。應執行有期徒刑貳年。附表二偽造之署押欄所示偽造之署
名共貳拾枚，均沒收之。緩刑伍年。
    犯罪事實
一、鍾若桂自民國89年5月1日起至98年5月間止，受僱於國泰人
    壽保險股份有限公司（下稱國泰人壽）竹東分公司擔任營業
    專員，負責招攬保險契約、收取保險費等服務保戶工作，為
    從事業務之人。詎鍾若桂因需款花用，竟分別意圖為自己不
    法所有，先後於附表一編號1 至5 所示之時間、地點，向國
    泰人壽公司保戶江迎春收取如附表一編號1 至5 所示之款項
    後，未依規定報繳回國泰人險公司竹東分公司，反而變易持
    有為所有，將其所收得之前述款項予以侵占入己，共計侵占
    國泰人壽公司之款項新臺幣（下同）42萬元。
二、鍾若桂復利用其服務及處理保戶業務之機會，分別基於行使
    偽造私文書及意圖為自己不法所有之詐欺取財犯意，於如附
    表二編號1 至6 所示時間，在新竹縣竹東鎮○○路某處國泰
    人壽公司竹東分公司或新竹縣竹東鎮○○街71巷14號3 樓住
    處，未得要保人江迎春、被保險人鍾明峻之同意即冒用渠等
    名義，分別於附表二所示之時間，填寫如附表二各編號所示
    之國泰人壽保險股份有限公司保單借款借據，並在其上「借
    款人（要保人）」欄、「被保險人簽名」欄及「代辦人法定
    代理人」欄，分別偽簽如附表二編號1 至6 所示之署名，繼
    而持向國泰人壽申請借貸如附表二各編號所示之保單借款金
    額，致不知情之國泰人壽公司承辦人員陷於錯誤，而將款項
    匯入鍾若桂指定之江迎春申設之第一商業銀行竹東分行帳號
    00 000000 00號之帳戶，再向不知情之江迎春佯稱各該詐得
    （借款）款項為其私人所有，係借用江迎春帳戶匯入等云云
    ，而使江迎春交付各該詐得款項予鍾若桂得手花用，以此方
    式共計詐得341,271 元。嗣因國泰人壽公司察覺有異，始循
    線查悉上情。
三、案經國泰人壽公司訴請臺灣新竹地方法院檢察署檢察官偵查
    起訴。
    理  由
壹、程序部分
一、按判決書應分別記載裁判之主文與理由；有罪之判決書並應
    記載「犯罪事實」，且得與理由合併記載，為93年6 月23日
    修正之刑事訴訟法第308條所明定，參諸其立法理由為：刑
    事有罪判決所應記載之事實應係賦予法律評價而經取捨並「
    符合犯罪構成要件」之具體社會事實，爰參考日本刑事訴訟
    法第335條第1項之立法例，將原條文後段所定「並應記載事
    實」修正為「並應記載犯罪事實」，以臻明確。
    次按關於非屬犯罪構成要件之犯罪細節，並不屬於有罪判決
    書必要記載之事項，自亦非判決理由所應敘述之範圍（最高
    法院94年台上字第6338號判決參照）；再按，有罪判決書應
    記載之「犯罪事實」，應係指符合犯罪構成要件之具體社會
    事實，如被告犯罪之時間、地點、手段以及其他該當於犯罪
    構成要件而足資認定既判力範圍之具體社會事實；至於構成
    要件以外之其他適用法律事實，例如：刑罰之加重或減輕事
    由，可無須在「犯罪事實」欄中記載，僅於理由內依刑事訴
    訟法第310條第4款記載其理由即足（最高法院94年台非第15
    2號判決參照）。
二、證據能力之認定
(一)、本件被告之供述，被告未主張係以不正方法取得或筆錄記載
    與實際所述不符合之情形而無證據能力，足認被告偵查中之
    供述，均屬出於自由意識之陳述，無何任意性之瑕疵可指，
    應具有證據能力。
(二)、次按被告以外之人於審判外之陳述，雖不符前四條之規定，
    而經當事人於審判程序同意作為證據，法院審酌該言詞陳述
    或書面陳述作成時之情況，認為適當者，亦得為證據；又當
    事人、代理人或辯護人於法院調查證據時，知有第159 條第
    1 項不得為證據之情形，而未於言詞辯論終結前聲明異議者
    ，視為有前項之同意，刑事訴訟法第159條之5第1項、第2項
    分別定有明文。
    查本件被告以外之供述證據及卷內以其記載為內容之文書證
    據，雖屬被告以外之人於審判外之言詞陳述，惟被告未於本
    院言詞辯論終結前就相關證據無證據能力，聲明異議，依上
    開規定，即視為同意於審判程序作為證據，復經本院審酌陳
    述作成時之情況，認為適當，而認得作為本件之證據。
(三)、非供述證據部分，被告均未於本院言詞辯論終結前表示無證
    據能力，復查其取得過程亦無何明顯瑕疵，而應可作為本件
    之證據。
貳、實體部分
一、認定犯罪構成要件事實所憑之證據及理由：
(一)、附表一編號1 至3 所示業務侵占及附表二所示行使偽造私文
    書、詐欺取財部分：
    業據被告鍾若桂就此部分犯行，於本院行準備程序及審理時
    均坦承不諱（見本院訴字卷第29頁反面、48頁、49頁），核
    與告訴代理人陳志豪於偵訊時之證述、證人即被害人江迎春
    於偵訊時及審理時之證述、證人即告訴代理人童亦川、楊素
    真、鄧秀綢於偵訊時之證述之內容相符，並有被告鍾若桂之
    基本資料、切結書2 份、證人即被害人江迎春遭偽簽之國泰
    人壽保險股份有限公司保單借款借據、聲明書2 紙、國泰人
    壽保險公司工作規則、業務人員管理辦法、國泰人壽保險公
    司收費單據管理及盤點辦法、鍾若桂簽具之收據1 紙、查詢
    保管號碼紀錄作業畫面、江迎春遭偽簽之國泰人壽保險股份
    有限公司保單借款借據及匯出款管理畫面、保全系統畫面、
    鍾德成第0000000000號保單內容、江迎春第0000000000號保
    單內容、鍾明峻第0000000000號保單內容、鍾明峻第000000
    0000號保單內容、江迎春第0000000000號保單內容、鍾德成
    第0000000000號保單內容、契約內容一覽表- 國泰保單、國
    泰人壽保險股份有限公司續期保費匯金單、保險契約繳費紀
    錄等資料附卷足憑（卷證資料位置詳參附件），足認被告前
    揭自白核與事實相符，應堪採信。
(二)、附表一編號4、5業務侵占部分：
    訊據被告鍾若桂矢口否認有此部分業務侵占之犯行，辯稱：
    附表一編號4 、5 這2 次的保險費用我都沒有跟江迎春收，
    97年11月左右因為保單借款的事情被江迎春發現，我就跟他
    撕破臉了，且從97年底我就有向國泰人壽公司竹東分公司申
    請以江迎春第一銀行帳戶轉帳云云。惟查：
１、查第0000000000號保單投保始期係94年11月7 日，繳費方式
    為年繳，保費為12萬元，已繳費次數為1 次（第1 期），繳
    費日期為94年11月7 日，以支票方式給付；第0000000000保
    單投保始期係94年11月14日，繳費方式為半年繳，保費為3
    萬元，已繳費次數為5 次（第1 至5期 ），繳費日期及方式
    分別為94年11月14日以現金方式、95 年5月29日以被告中華
    郵政公司帳戶轉帳、96年3 月30日及96 年6月15日以現金方
    式、97年5 月29日以被告中華郵政公司帳戶轉帳等方式繳納
    等情，有國泰人壽公司所出具之第000000 0000 號保單資料
    、第0000000000保單資料、保險契約繳費紀錄等在卷足憑（
    參見附件證據編號22、23、28），足認國泰人壽公司確實僅
    分別於前揭時間收取證人江迎春所投保之第0000000000號保
    單第1 期保費、第0000000000號保單第1 至5 期保費，並未
    收取如附表一編號4、5之保費甚明。
２、而此部分事實，業據證人江迎春於偵查中證稱：230 （即保
    單號碼：0000000000）部分，我是在我家交錢給鍾若桂，是
    從95至97年，788 （即保單號碼：0000000000）第6 、7 期
    部分，我是分2 次給他，都是在家支付等語（見他字卷第41
    頁），於本院審理時證稱：97年12月我有繳交0000000000號
    保單的12萬元保費給被告，當時被告是去我家收（見本院訴
    字卷第53頁），97年11月間我有繳這張保單（指0000000000
    號保單）的第7 期保險費3 萬元給被告，是以現金方式給付
    等語綦詳（見本院訴字卷第53頁）。
    且被告於98年10月20日已簽具2 份切結書，其中一份切結內
    容第四點即為：保單0000000000第2 次、3 次、4 次保費共
    36萬元，保戶皆按時交給本人收取保費後，存入本人帳戶；
    第五點為：保單0000000000第6 次、7 次保費6 萬元整皆按
    時交繳，本人收取保費後存入本人帳戶，另一份切結書內容
    第一點則為：收取保戶江迎春（保單號碼0000000000、0000
    000000）等2 件之保險費，合計新台幣42萬元整，未依公司
    規定時間內解繳等情，有該2 份切結書附卷可參（見本院審
    訴字卷第24至26頁），而該切結書確實為被告所簽立一情，
    已據被告供陳在卷（見本院訴字卷第59頁），參以被告於偵
    查中對於檢察官詢問有關第0000000000號及第0000000000號
    保單保費收取狀況時，亦自承：是在95年至97年11月至1 月
    左右向江迎春收取36萬元、6 萬元，都是在應繳保費期限的
    前後，6 萬是分2 次給，36萬是分3 年給，這些錢應繳回公
    司，但我沒有繳回等語在卷（見他字卷第33頁）。綜上，堪
    認被告確有於附表一編號4 、5 所示之時地向證人江迎春收
    取各該保費後，未繳回公司而侵佔入己等情為真實。
３、被告雖於審理時辯稱：是督導要伊先簽切結書，事後會再幫
    伊查證，伊不清楚何謂切結書云云（見本院訴字卷第59頁）
    。然查，被告於89年起已於國泰人壽公司任職從事保險業務
    工作，迄至98年間已有9 年之資歷一節，有查詢員工基本資
    料1 份附卷可參（見他字卷第5 頁），而保險業務範圍實即
    含括與客戶接洽、說明各種保險內容、需簽署何種文件、條
    款、有何效力等等，對於在各種文件上簽名有可能產生之效
    力應知之甚詳，又所謂「切結書」係指書面的保證文件，載
    明當事人願負的責任，即簽立切結書並簽名之人，用意即在
    擔保所切結之內容為真實並願意負責，此為眾所周知之事實
    ，況經本院質以既不清楚為何要簽名切結一情時，被告復無
    法予以說明（見本院訴字卷第59頁）。參以告訴人與被告就
    賠償金額已達成和解，並就刑事附帶民事部分撤回告訴，被
    告並已給付57萬元（附表一所示之42萬元加計附表二所示34
    萬1,271 元之總和，扣除前已和解支付之20餘萬元後，剩餘
    之56萬餘元）之和解金，該款項包含附表一編號4 、5 所示
    部分一情，有國泰人壽公司於99年12月15日所出具之刑事陳
    報暨撤回附帶民事訴訟狀在卷可參（見本院訴字卷第9 頁）
    ，且經證人即告訴代理人楊素貞證述在卷（見本院訴字卷第
    72 頁 ），堪認被告確實已依照前揭所簽立之切結書對告訴
    人負擔賠償責任，倘被告所稱係因督導表示先簽，事後會再
    查證，並未曾表示就附表一編號4 、5 已承認侵占，何以其
    事後不爭執上開之金額，而仍願意全額支付此部分賠償金？
    此顯與常情有違。綜上，堪認被告應明確知悉書立前揭切結
    書之意義即在於確認確有前揭切結書內容所載之行為並願意
    負責，始簽具前揭切結書甚明，其所辯顯係事後卸責之詞，
    不足採信。
４、被告雖又辯稱：此部分費用後來已經有幫江迎春辦理以其第
    一銀行帳戶轉帳繳費云云。然證人江迎春於審理時已證稱：
    被告在97年底有建議我做轉帳付款，但後來因為我沒全部蓋
    章，他又寫了一些錯字，轉帳繳款事宜是在被告離職後才辦
    理成功的等語明確（見本院訴字卷第57頁）。參以經本院向
    國泰人壽公司函詢97年底被告是否有向該公司申請以證人江
    迎春所有第一銀行帳戶扣繳保費一事，亦經該公司函覆以：
    第0000000000號、0000000000號保單並無以證人江迎春之第
    一銀行帳戶扣繳保險費之情事一節，有該公司於100 年2 月
    9 日所提之刑事陳報狀在卷可稽（證據編號27，見本院卷第
    33頁），被告此部分所辯亦顯不可採。
(三)、綜上所陳，被告前揭所辯顯係事後卸責之詞，不足為採，本
    件事證明確，被告前揭業務侵占及行使偽造私文書之犯行均
    堪以認定，應予依法論科。
二、論罪科刑
(一)、核被告鍾若桂就附表一各編號所為，均係犯刑法第336 條第
    2 項業務侵占罪。其如附表二各編號所為，均係犯刑法第21
    6 條、第210 條之行使偽造私文書罪、同法第339 條第1項
    之詐欺取財罪。
    被告如附表二各編號所示之借款借據上偽造署押之行為，均
    為偽造私文書之階段行為，而偽造私文書之低度行為為行使
    之高度行為吸收，均不另論罪，故均僅各論以一行使偽造私
    文書罪。附表二所示部分，被告偽造如附表二所示之保單借
    款借據而持以向國泰人壽公司詐得財物之行為，係一行為觸
    犯上開行使偽造私文書及詐欺取財罪2 罪名，為想像競合犯
    ，應從較重之行使偽造私文書罪處斷。
    附表二編號3 、5 部分，被告皆係於同時間偽簽2 份借款借
    據，係基於單一犯意，其犯罪時間、行為彼此間具有密接關
    聯性，且均為侵害同一告訴人國泰人壽公司、江迎春之財產
    法益，是被告此2 次行使偽造私文書之犯行，均應認定各係
    接續犯均論以一罪。被告所為如附表一、附表二所示各次犯
    行，犯意各別，行為互殊，應分論併罰。
(二)、爰審酌被告並無前科紀錄，此有臺灣高等法院被告前案紀錄
    表在卷可參，惟因遭人倒會而為本件犯行，造成證人江迎春
    及告訴人國泰人壽公司之損害，惟審酌其就附表一編號1至3
    、附表二所示之犯行均坦承不諱、就附表一編號4 、5 部分
    猶矢口否認，就各次所侵占或詐取之金額、家中尚有分別就
    讀高中、國中、國小之子女待撫育之家庭狀況、高中畢業之
    智識程度，兼衡其已就附表一、二所示金額全數賠償予告訴
    人並達成和解等一切情狀，量處如主文所示之刑。又被告未
    曾受有期徒刑以上刑之宣告，有臺灣高等法院被告前案紀錄
    表在卷可稽，且已全額賠償告訴人國泰人壽公司之損失，其
    僅係一時失慮而為本件犯行，經此偵審程序，應知警惕而無
    再犯之虞，本院認前開對其宣告之刑以暫不執行為適當，故
    宣告緩刑5年，以勵自新。
(三)、減刑：中華民國犯罪減刑條例於96年6 月15日經立法院三讀
    通過，經總統公布，於同年7 月16日施行，查本件被告鍾若
    桂就附表一編號1、附表二編號1至4所示犯行之時間，均在9
    6年4月24日以前，且合於減刑條件，此部分均應減其宣告刑
    至二分之一。
(四)、沒收部分：被告偽造如附表二各編號「偽造之署押」欄所示
    偽造之署名，不問屬於犯人與否，均應依刑法第219 條之規
    定，於各宣告之刑下併予宣告沒收之。
據上論斷，應依刑事訴訟法第299 條第1 項前段，刑法第216 條
、第210 條、第336 條第2 項、第339 條第1 項、第55條、第21
9 條、第51條第5 款、第74條第1 項第1 款，刑法施行法第1 條
之1 第1 項、第2 項前段，中華民國九十六年罪犯減刑條例第2
條第1 項第3 款、第7 條，判決如主文。
本案經檢察官黃慧倫到庭執行職務。
中    華    民    國   100    年    5     月    27    日
                  刑事第一庭    審判長法  官 陳健順
                                      法  官 朱美璘
                                      法  官 林哲瑜
以上正本證明與原本無異。
如不服本判決應於收受判決後10日內向本院提出上訴書狀，並應
敘述具體理由。其未敘述上訴理由者，應於上訴期間屆滿後20日
內向本院補提理由書(均須按他造當事人之人數附繕本)「切勿逕
送上級法院」。
中    華    民    國   100    年    5     月    27    日
                                      書記官 鍾佩芳
附錄本件論罪科刑法條：
中華民國刑法第210條
（偽造變造私文書罪）
偽造、變造私文書，足以生損害於公眾或他人者，處 5 年以下
有期徒刑。
中華民國刑法第216條
（行使偽造變造或登載不實之文書罪）
行使第 210 條至第 215 條之文書者，依偽造、變造文書或登載
不實事項或使登載不實事項之規定處斷。
中華民國刑法第336條
（公務公益侵占罪、業務侵占罪）
對於公務上或因公益所持有之物，犯前條第 1 項之罪者，處 1
年以上 7 年以下有期徒刑，得併科 5 千元以下罰金。
對於業務上所持有之物，犯前條第 1 項之罪者，處 6 月以上
5 年以下有期徒刑，得併科 3 千元以下罰金。
前二項之未遂犯罰之。
中華民國刑法第339條
（普通詐欺罪）
意圖為自己或第三人不法之所有，以詐術使人將本人或第三人之
物交付者，處 5 年以下有期徒刑、拘役或科或併科 1 千元以下
罰金。
以前項方法得財產上不法之利益或使第三人得之者，亦同。
前二項之未遂犯罰之。
附表一：
┌──┬────┬─────┬────────┬─────┬──────┐
│編號│  日期  │  地  點  │    行為方式    │  金  額  │主文罪名及宣│
│    │        │          │                │（新臺幣）│告刑        │
├──┼────┼─────┼────────┼─────┼──────┤
│ 1  │95年12月│江迎春之新│鍾若桂意圖為自己│12萬元    │鍾若桂犯業務│
│    │某日    │竹縣竹東鎮│不法之所有，將江│          │侵占罪，處有│
│    │        │至善路2之1│迎春所交付投保投│          │期徒刑陸月，│
│    │        │號4樓居處 │資型保險（保單號│          │減為有期徒刑│
│    │        │          │碼：0000000000）│          │參月。      │
│    │        │          │之第2期保險費予 │          │            │
│    │        │          │以侵占入己。    │          │            │
│    │        │          │                │          │            │
│    │        │          │                │          │            │
│    │        │          │                │          │            │
│    │        │          │                │          │            │
├──┼────┼─────┼────────┼─────┼──────┤
│ 2  │96年12月│江迎春之新│鍾若桂意圖為自己│12萬元    │鍾若桂犯業務│
│    │某日    │竹縣竹東鎮│不法之所有，將江│          │侵占罪，處有│
│    │        │至善路2之1│迎春所交付投保投│          │期徒刑陸月。│
│    │        │號4樓居處 │資型保險（保單號│          │            │
│    │        │          │碼：0000000000）│          │            │
│    │        │          │之第3期保險費予 │          │            │
│    │        │          │以侵占入己。    │          │            │
│    │        │          │                │          │            │
│    │        │          │                │          │            │
├──┼────┼─────┼────────┼─────┼──────┤
│ 3  │97年5月 │江迎春之新│鍾若桂意圖為自己│3萬元     │鍾若桂犯業務│
│    │某日    │竹縣竹東鎮│不法之所有，將江│          │侵占罪，處有│
│    │        │至善路2之1│迎春所交付投保被│          │期徒刑陸月。│
│    │        │號4樓居處 │保險人為鍾德成之│          │            │
│    │        │          │投資型保險（保單│          │            │
│    │        │          │號碼：0000000000│          │            │
│    │        │          │【起訴書附表誤載│          │            │
│    │        │          │為000000000】號 │          │            │
│    │        │          │）之第6期保險費 │          │            │
│    │        │          │予以侵占入己。  │          │            │
├──┼────┼─────┼────────┼─────┼──────┤
│ 4  │97年11月│江迎春之新│鍾若桂意圖為自己│3萬元     │鍾若桂犯業務│
│    │某日    │竹縣竹東鎮│不法之所有，將江│          │侵占罪，處有│
│    │        │至善路2之1│迎春所交付投保被│          │期徒刑柒月。│
│    │        │號4樓居處 │保險人為鍾德成之│          │            │
│    │        │          │投資型保險（保單│          │            │
│    │        │          │號碼：0000000000│          │            │
│    │        │          │【起訴書附表誤載│          │            │
│    │        │          │為000000000】號 │          │            │
│    │        │          │）之第7期保險費 │          │            │
│    │        │          │予以侵占入己。  │          │            │
├──┼────┼─────┼────────┼─────┼──────┤
│ 5  │97年12月│江迎春之新│鍾若桂意圖為自己│12萬元    │鍾若桂犯業務│
│    │某日    │竹縣竹東鎮│不法之所有，將江│          │侵占罪，處有│
│    │        │至善路2之1│迎春所交付投保投│          │期徒刑玖月。│
│    │        │號4樓居處 │資型保險（保單號│          │            │
│    │        │          │碼：0000000000）│          │            │
│    │        │          │之第4期保險費予 │          │            │
│    │        │          │以侵占入己。    │          │            │
└──┴────┴─────┴────────┴─────┴──────┘
附表二：
┌──┬────┬─────┬────────┬─────┬──────────┬────┬──────┐
│編號│  時間  │ 保單編號 │保單借款借據編號│  金  額  │偽造之署押          │卷內頁數│主文罪名及宣│
│    │        │          │                │（新臺幣）│                    │        │告刑        │
│    │        │          │                │          │                    │        │            │
├──┼────┼─────┼────────┼─────┼──────────┼────┼──────┤
│ 1  │95年11月│0000000000│JＺ00000000000   │68,000元  │1.「江迎春」署名2枚 │99年度他│鍾若桂犯行使│
│    │28日    │          │                │          │   ：借款人（要保人 │字790號 │偽造私文書罪│
│    │        │          │                │          │   ）欄位、代辦人法 │卷第14頁│，處有期徒刑│
│    │        │          │                │          │   定代理人欄位     │        │伍月，減為有│
│    │        │          │                │          │2.「鍾明峻」署名1 枚│        │期徒刑貳月又│
│    │        │          │                │          │  ：被保險人簽名欄位│        │拾伍日。偽造│
│    │        │          │                │          │                    │        │之「江迎春」│
│    │        │          │                │          │                    │        │署名貳枚、「│
│    │        │          │                │          │                    │        │鍾明峻」署名│
│    │        │          │                │          │                    │        │壹枚均沒收。│
├──┼────┼─────┼────────┼─────┼──────────┼────┼──────┤
│ 2  │95年12月│0000000000│JＺ000000000000  │74,000元  │「江迎春」署名2枚： │同上他字│鍾若桂犯行使│
│    │4日     │          │                │          │：借款人（要保人）欄│卷第11頁│偽造私文書罪│
│    │        │          │                │          │位、被保險人簽名欄位│        │，處有期徒刑│
│    │        │          │                │          │                    │        │伍月，減為有│
│    │        │          │                │          │                    │        │期徒刑貳月又│
│    │        │          │                │          │                    │        │拾伍日。偽造│
│    │        │          │                │          │                    │        │之「江迎春」│
│    │        │          │                │          │                    │        │署名貳枚均沒│
│    │        │          │                │          │                    │        │收。        │
├──┼────┼─────┼────────┼─────┼──────────┼────┼──────┤
│ 3  │96年1月8│0000000000│JＺ000000000000  │20,000元  │1.「江迎春」署名1 枚│同上他字│鍾若桂犯行使│
│    │日      │          │                │          │ ：借款人（要保人） │卷第10頁│偽造私文書罪│
│    │        │          │                │          │  欄位              │        │，處有期徒刑│
│    │        │          │                │          │2.「鍾德成」署名1枚 │        │伍月，減為有│
│    │        │          │                │          │：被保險人簽名欄位  │        │期徒刑貳月又│
│    │        │          │                │          │                    │        │拾伍日。偽造│
│    │        │          │                │          │                    │        │之「江迎春」│
│    │        ├─────┼────────┼─────┼──────────┼────┤署名參枚、「│
│    │        │0000000000│JＺ000000000000  │30,699元  │「江迎春」署名2枚： │同上他字│鍾德成」署名│
│    │        │          │                │（借據金額│：借款人（要保人）欄│卷第12頁│壹枚均沒收。│
│    │        │          │                │為31000元 │位、被保險人簽名欄位│        │            │
│    │        │          │                │，再扣除利│                    │        │            │
│    │        │          │                │息301元） │                    │        │            │
├──┼────┼─────┼────────┼─────┼──────────┼────┼──────┤
│ 4  │96年3月 │0000000000│JＺ000000000000  │65,086元  │1.「江迎春」署名2 枚│同上他字│鍾若桂犯行使│
│    │16日    │          │                │（借據金額│：借款人（要保人）欄│卷第16頁│偽造私文書罪│
│    │        │          │                │為74000元 │位、代辦人法定代理人│        │，處有期徒刑│
│    │        │          │                │，再扣除利│欄位                │        │伍月，減為有│
│    │        │          │                │息8914元）│2.「鍾明峻」署名1枚 │        │期徒刑貳月又│
│    │        │          │                │          │：被保險人簽名欄位  │        │拾伍日。偽造│
│    │        │          │                │          │                    │        │之「江迎春」│
│    │        │          │                │          │                    │        │署名貳枚、「│
│    │        │          │                │          │                    │        │鍾明峻」署名│
│    │        │          │                │          │                    │        │壹枚均沒收。│
├──┼────┼─────┼────────┼─────┼──────────┼────┼──────┤
│ 5  │97年3月 │0000000000│JＺ000000000000  │31,302元  │「江迎春」署名2枚： │同上他字│鍾若桂犯行使│
│    │18日    │          │                │（借據金額│：借款人（要保人）欄│卷第13頁│偽造私文書罪│
│    │        │          │                │為33000元 │位、被保險人簽名欄位│        │，處有期徒刑│
│    │        │          │                │，再扣除利│                    │        │伍月。偽造之│
│    │        │          │                │息1698元）│                    │        │「江迎春」署│
│    │        │          │                │          │                    │        │名貳枚均沒收│
│    │        │          │                │          │                    │        │。          │
│    │        ├─────┼────────┼─────┼──────────┼────┼──────┤
│    │        │0000000000│JＺ000000000000  │18,789元  │1.「江迎春」署名2 枚│同上他字│鍾若桂犯行使│
│    │        │          │                │（借據金額│：借款人（要保人）欄│卷第15頁│偽造私文書罪│
│    │        │          │                │為19000元 │  位、代辦人法定代理│        │，處有期徒刑│
│    │        │          │                │，再扣除利│  人欄位            │        │伍月。偽造之│
│    │        │          │                │息211元） │2.「鍾明峻」署名1枚 │        │「江迎春」署│
│    │        │          │                │          │：被保險人簽名欄位  │        │名肆枚、「鍾│
│    │        │          │                │          │                    │        │明峻」署名貳│
├──┼────┼─────┼────────┼─────┼──────────┼────┤枚均沒收。  │
│ 6  │97年4月9│0000000000│JＺ000000000000  │33,395元  │1.「江迎春」署名2 枚│同上他字│            │
│    │日      │          │                │（借據金額│：借款人（要保人）欄│卷第17頁│            │
│    │        │          │                │為37000元 │  位、代辦人法定代理│        │            │
│    │        │          │                │，再扣除利│  人欄位            │        │            │
│    │        │          │                │3605元）  │2.「鍾明峻」署名1枚 │        │            │
│    │        │          │                │          │：被保險人簽名欄位  │        │            │
└──┴────┴─────┴────────┴─────┴──────────┴────┴──────┘
附件：（阿拉伯數字即卷證編號標示）
壹、證人
一、證人即告訴代理人陳志豪：
1.990514偵訊：99他790第29至31頁。（有具結）
1.991012本院準備：99審訴553第142至143頁。
二、證人江迎春：
2.990514偵訊：99他790第30至33頁。（有具結）
2.990526偵訊：99他790第41至42頁。（有具結）
三、證人即告訴代理人童亦川：
3.990526偵訊：99他790第41至42頁。
四、證人即告訴代理人楊素真：
4.990526偵訊：99他790第41至42頁。（有具結）
4.990907本院準備：99審訴553第17至18頁。
4.991012本院準備：99審訴553第139頁、第143至144頁。
4.991118本院準備：99審訴553第157至158頁。
五、證人即告訴代理人鄧秀綢：
5.990526偵訊：99他790第41至42頁。（有具結）
六、證人即告訴代理人李素珠：
6.991012本院準備：99審訴553第138至139頁、第142頁。
6.991118本院準備：99審訴553第156至158頁。
貳、書證
7.被告鍾若桂之基本資料（人管）。（見99他790第5頁）
8.切結書2份。（見99他790第7至9頁=99審訴553第24至26頁）
9.江迎春遭偽簽之國泰人壽保險股份有限公司保單借款借據。（
  見99他790第10至17頁）
10.聲明書2紙。（見99他790第18至19頁=99審訴553第52至53頁
   ）
11.國泰人壽保險公司工作規則。（見99他790第20頁）
12.續期保費事務處理規則。（見99他790第21至22頁）
13.業務人員管理辦法。（見99他790第23頁）
14.國泰人壽保險公司收費單據管理及盤點辦法。（見99他790第
   24頁）
15.鍾若桂簽具之收據1紙。（見99他790第47頁=99審訴553第51
   頁）
16.查詢保管號碼紀錄作業畫面。（見99他790第52頁）
17.江迎春遭偽簽之國泰人壽保險股份有限公司保單借款借據、
   匯出款管理畫面、保全系統畫面。（見99審訴553第27至50頁
   ）
18.鍾德成第0000000000號保單內容。（見99審訴553第54至61頁
   ）
19.江迎春第0000000000號保單內容。（見99審訴553第62至77頁
   ）
20.鍾明峻第0000000000號保單內容。（見99審訴553第78至88頁
   ）
21.鍾明峻第0000000000號保單內容。（見99審訴553第89至97頁
   ）
22.江迎春第0000000000號保單內容。（見99審訴553第98至114
   頁）
23.鍾德成第0000000000號保單內容。（見99審訴553第115至129
   頁）
24.契約內容一覽表-國泰保單。（見99審訴553第159至160頁）
25.國泰人壽保險股份有限公司續期保費匯金單。（見99審訴553
   第161頁）
26.鍾若桂、江迎春、孫先生事前協議錄音內容譯文。（見99訴
   295 第10至23頁）
27.刑事陳報狀1紙。（見99訴295第33頁）
28.保險契約繳費紀錄。（見99訴295第35頁）
參、被告
一、被告鍾若桂：
29.990514偵訊：99他790第32至33頁。
29.990526偵訊：99他790第42頁。
29.990712偵訊：99偵4751第6至7頁。
29.990907本院準備：99審訴553第15至19頁。
29.991012本院準備：99審訴553第135至145頁。
29.991118本院準備：99審訴553第149至158頁。
29.0000000本院準備：99訴295第29至31頁反面。